【裁判字號】    98,上訴,631
【裁判日期】    980219
【裁判案由】    毒品危害防制條例
【裁判全文】
臺灣高等法院刑事判決                 98年度上訴字第631號
上  訴  人
即  被  告  甲○○
上列上訴人因違反毒品危害防制條例案件，不服臺灣臺北地方法
院97年度訴字第2193號，中華民國98年1 月5 日第一審判決（起
訴案號：臺灣臺北地方法院檢察署97年度毒偵字第3183號），提
起上訴，本院判決如下：
    主  文
上訴駁回。
    理  由
一、依刑事訴訟法第350 條、第361 條、第362 條、第367 條規
    定，不服地方法院之第一審判決而上訴者，須提出上訴書狀
    ，並應敘述具體理由，為上訴必備之程式；其所提出之書狀
    未敘述上訴理由，或僅曾以言詞陳述上訴理由者，均應於上
    訴期間屆滿後20日內補提理由書於第一審法院。第一審法院
    經形式審查，認逾期未補提上訴理由者，應定期間先命補正
    ；逾期未補正者，為上訴不合法律上之程式，應以裁定駁回
    。倘已提出上訴理由，但所提非屬具體理由者，則由第二審
    法院以上訴不合法律上之程式，判決駁回。而所謂具體理由
    ，必係依據卷內既有訴訟資料或提出新事證，指摘或表明第
    一審判決有何採證認事、用法或量刑等足以影響判決本旨之
    不當或違法，而構成應予撤銷之具體事由，始克當之（例如
    ：依憑證據法則具體指出所採證據何以不具證據能力，或依
    憑卷證資料，明確指出所為證據證明力之判斷如何違背經驗
    、論理法則）；倘僅泛言原判決認定事實錯誤、違背法令、
    量刑失之過重或輕縱，而未依上揭意旨指出具體事由，或形
    式上雖已指出具體事由，然該事由縱使屬實，亦不足以認為
    原判決有何不當或違法者（例如：對不具有調查必要性之證
    據，法院未依聲請調查亦未說明理由，或援用證據不當，但
    除去該證據仍應為同一事實之認定），皆難謂係具體理由，
    俾與第二審上訴制度旨在請求第二審法院撤銷、變更第一審
    不當或違法之判決，以實現個案救濟之立法目的相契合，並
    節制濫行上訴（最高法院97年度台上字第892 號判決意旨參
    照）。又依刑事訴訟法第367 條之文義及立法意旨，僅於「
    上訴書狀未敘述上訴理由」之情形，為保障上訴人之權益，
    始有補正之問題。至有無敘述理由，第一審法院僅作形式上
    之審查，如上訴書狀形式上已敘述不服原判決之意旨者，即
    與未敘述上訴理由之情形有別，無庸再命補正；至於其理由
    是否具體，則屬第二審法院審查之範圍，亦不在命補正之列
    。亦即上訴書狀已記載理由，並有具體之敘述時，其上訴既
    屬合法，第二審法院固應就其理由之是否可取，為實體之審
    理及判斷；如認其上訴書狀雖記載理由，但並未具體敘述時
    ，則無須再命補正，可逕認其上訴不合法，以判決駁回之（
    最高法院97年度台上字第3889號判決意旨參照）。
二、本件上訴人即被告甲○○不服原審判決，提起上訴，其於98
    年2 月5 日提出上訴理由狀稱：被告於審理過程中態度良好
    ，犯罪後坦承犯行，知過犯行，且有悔過之心，請求能給被
    告機會，戒除惡習，改過向上；其父親年事已高，亟需照顧
    ，母親亦行動不便、殘障，平日都是被告服侍照顧雙親，請
    求考量被告坦承犯行且犯後態度良好配合，亦對雙親至孝，
    且被告已有悔過之心，請求從輕量刑，給被告改過及盡孝道
    的機會云云。
三、經查：本件原判決依被告於偵查及原審坦承不諱，另被告為
    警採集尿液，經送臺灣檢驗科技股份有限公司檢驗結果，呈
    鴉片類、嗎啡陽性反應乙情，有該公司濫用藥物檢驗報告、
    臺北縣政府警察局偵辦毒品案- 尿液代碼表各1 紙在卷，足
    徵被告之自白與事實相符，堪以採信，認定被告確有施用第
    一級毒品之犯行，並審酌被告為累犯，及被告犯罪後坦承犯
    行，態度良好，惟前因施用毒品案件，經執行強制戒治及臺
    灣臺北地方法院判處罪刑執行完畢，仍未戒除施用毒品惡習
    ，足見素行不佳，意志力薄弱，及其施用之時間及次數、所
    生自我戕害之結果等一切情狀，量處有期徒刑一年二月等情
    ，均已詳敘其所憑證據、認定理由及量刑依據。從形式上觀
    察，原判決並無認定事實錯誤、量刑瑕疵或違背法令之情形
    。至於被告上訴理由書所稱請求考量其坦承犯行且犯後態度
    良好，亦對雙親至孝，已有悔過之心，請求從輕量刑，給被
    告改過及盡孝道的機會一節，原審判決已詳細記載其審酌科
    刑之一切情狀之理由，核無量刑刑度之違法或不當情形。被
    告上開上訴理由，尚不足以影響判決量刑刑度之本旨，亦不
    足以認為原審判決有何不當或違法，核非上開法條規定之上
    訴應敘述之具體理由。被告復未另外具體指摘原審判決關於
    認定事實、適用法律及量刑等事項，究竟有何違法或不當之
    具體情形。揆諸上開說明，本件上訴未敘述具體理由，本院
    亦無須再命補正，其上訴不合法，應予駁回，並不經言詞辯
    論為之。
據上論斷，應依刑事訴訟法第367 條前段、第372 條，判決如主
文。
中    華    民    國    98    年    2     月    19    日
            刑事第十五庭  審判長法  官  吳昭瑩
                                法  官  張傳栗
                                法  官  李正紀
以上正本證明與原本無異。
如不服本判決，應於收受送達後10日內向本院提出上訴書狀，其
未敘述上訴之理由者並得於提起上訴後10日內向本院補提理由書
（均須按他造當事人之人數附繕本）「切勿逕送上級法院」。
                                書記官  鄭信昱
中    華    民    國    98    年    2     月    23    日


司法院資訊處製作；財團法人民間司法改革基金會備份。
